【裁判字號】    97,易,2048
【裁判日期】    970721
【裁判案由】    傷害等
【裁判全文】
臺灣板橋地方法院刑事判決              97年度易字第2048號
公  訴  人  臺灣板橋地方法院檢察署檢察官
被      告  丙○○原名羅雅齡.
            乙○○
上列被告等因傷害等案件，經檢察官聲請簡易判決處刑（97年度
偵字第7881號），本院認不得以簡易判決處刑，改依通常程序審
理，並判決如下：
    主  文
丙○○、乙○○均無罪。
    理  由
一、公訴意旨略以：被告丙○○（原名羅雅齡）、乙○○係姊妹
    關係，其二人均係甲○○之夫羅文平之胞姊。緣甲○○於民
    國89年3 、4 月間某日，與白崇榮二人因通姦罪，刑事部分
    經本院96年度簡字第498 號分別判處有期徒刑6 月確定，羅
    文平遂向本院提起民事訴訟，請求甲○○給付損害賠償（該
    案經本院民事庭以96年度重訴字第266 號審理），於96年8
    月28日11時20分，甲○○前往本院民事庭出庭應訊時，丙○○竟基於公然侮辱之犯意，在本院民事庭第4 法庭外，以「
    不知羞恥、賤貨」等字眼辱罵甲○○，而乙○○亦基於傷害
    之犯意，徒手毆打甲○○左臉頰，致使其受有左耳輕度低頻
    聽力障礙之傷害，因認被告丙○○涉犯刑法第309 條第1 項
    之公然侮辱罪嫌、被告乙○○涉犯刑法第277 條第1 項之傷
    害罪嫌等語。
二、按犯罪事實應依證據認定之，無證據不得認定其犯罪事實；
    又不能證明被告犯罪者，應諭知無罪之判決，刑事訴訟法第
    154 條第2 項、第301 條第1 項分別定有明文。次按所謂證
    據，係指足以認定被告確有犯罪行為之積極證據而言，該項
    證據自須適合於被告犯罪事實之認定，始得採為斷罪資料。
    苟積極證據不足為不利於被告事實之認定時，即應為有利於
    被告之認定，更不必有何有利之證據（最高法院30年上字第
    816 號判例要旨可資參照）。又按告訴人之指訴，係以使被
    告受刑事訴追為目的，是其陳述是否與事實相符，仍應調查
    其他證據以資審認（最高法院52年度臺上字第1300號判例要
    旨足參）。
三、本件公訴人認被告丙○○、乙○○分別涉有公然侮辱及傷害
    等罪嫌，無非係以告訴人甲○○之指訴、證人白崇榮、黃濟
    華於偵查中之陳述及卷附之亞東紀念醫院診斷證明書為其主
    要論據。
四、訊據被告丙○○、乙○○均堅決否認有何公然侮辱或傷害之
    犯行，被告丙○○辯稱：當日伊並未辱罵告訴人，而係告訴
    人辱罵伊，且伊妹妹乙○○係因告訴人不斷出言辱罵，一時
    心急始以手嗚住告訴人嘴巴，告訴人竟因此大聲表示乙○○
    「打人」，而且當日開庭時，法官輕聲細語的詢問告訴人，
    告訴人均能對答如流，並無受到任何聽力傷害等語；被告乙○○辯稱：伊當天並未歐打告訴人，係因告訴人不斷出言辱
    罵，伊一時心急而伸手要嗚住告訴人嘴巴，因而碰到告訴人
    左臉頰等語。經查：
  (一)證據能力：
    本案公訴人所引用之卷證資料（包含人證與文書證據），並
    無證據證明係公務員違背法定程序所取得，又被告以外之人
    於審判外之陳述，經核並無非出於自由意願而為陳述或遭違
    法取證及顯有不可信之情況，再卷內之文書證據，亦無刑事
    訴訟法第159 條之4 之顯有不可信之情況與不得作為證據之
    情形，且被告丙○○、乙○○等二人迄本院言詞辯論終結前
    均未聲明異議，依刑事訴訟法第159 條至159 條之5 之規定
    ，均有證據能力，合先敘明。
  (二)被告丙○○被訴公然侮辱部分：
  1.依告訴人於檢察事務官詢問時指稱：羅雅齡（更名為丙○○
    ）在今日（即96年8 月28日）開庭前約11時20分許，在板院
    民庭大樓第4 法庭庭外，羅雅齡罵我不知羞恥、賤貨，然後
    乙○○接著甩我左臉頰一次耳光等語（見偵查卷第3 頁），
    可知告訴人係指訴當日先遭被告丙○○公然辱罵「不知羞恥
    、賤貨」等語後，隨即再遭被告乙○○徒手掌摑左臉頰1 下
    等情，然觀之證人黃濟華於偵查中具結證稱：（問：當時有
    無看到甲○○與乙○○、羅雅齡發生衝突？）當時我站在電
    梯口，甲○○在電梯口附近等開庭，後來有一個女的從電梯
    出來，就一直罵甲○○很不雅的話。（問：那名女子是否罵
    甲○○「不知羞恥、賤貨」？）好像是。（問：罵甲○○的
    女子是否有打她一個耳光？）有等語（見偵查卷第50頁），
    可知證人黃濟華就告訴人係遭人以何種用語辱罵之情，係以
    「好像是」此一不確定之語為證，則證人黃濟華是否確有親
    耳親聞告訴人遭人辱罵一情，已非無疑；再者，參以證人黃
    濟華接續證稱：該名辱罵告訴人之女子並有掌摑告訴人一耳
    光之情，足徵證人黃濟華係表示當日在本院民庭大樓第4 法
    庭外，公然辱罵及掌摑告訴人之人係同一女子所為，此顯與
    告訴人指訴係遭被告丙○○辱罵，再遭被告乙○○掌摑耳光
    之情不符。是以，告訴人之指訴既與證人黃濟華之證述相互
    齟齬不同，則其二人所證述之情節，實難遽信為真，本院自
    無從採為不利被告丙○○之認定。
  2.再觀諸證人白崇榮於偵查中證稱：（問：有無聽到羅雅齡罵
    甲○○？）我當時跟他們有一段距離，只知道雙方講話都很
    大聲，但內容我不知道等語（見偵查卷第38、39頁），已明
    確證稱並未聽及告訴人與被告丙○○講話之內容，此部分自
    亦無從資為不利被告丙○○之認定。
  (三)被告乙○○被訴傷害部分：
  1.告訴人指訴遭被告乙○○徒手歐打左臉頰，造成耳鳴，因而
    受有左耳輕度低頻聽力障礙之傷害，雖有提出其受有左耳輕
    度低頻聽力障礙傷害之亞東紀念醫院之診斷證明書1 紙為證
    ，惟觀之告訴人指訴遭被告乙○○歐打傷害之時間乃係「96
    年8 月28日」，而告訴人則係於事發之1 個月後即「96年9
    月26日」，始前往亞東紀念醫院就醫治療聽力受損之傷害，
    此有財團法人亞東紀念醫院97年6 月24日亞歷字第09764103
    73號函1 紙附卷可證（附於本院簡字卷），衡諸常情，苟告
    訴人之左耳聽力確於96年8 月28日遭人掌摑而受損，何以告
    訴人竟未及時就醫，而係遲至1 個月後，始前往醫院就醫請
    求治療？核與一般常情有違，則告訴人所受之左耳輕度低頻
    聽力障礙之傷害，是否與其指訴於96年6 月28日遭被告乙○○掌摑左臉頰所造成，自非無疑。況本院經函詢亞東紀念醫
    院有關告訴人所受之左耳輕度低頻聽力障礙之成因，經該院
    函覆略以：「1.病患甲○○自訴被打，於96年9 月26日至本
    院耳鼻喉科門診初診，耳部無外傷，於96年9 月27日聽力檢
    查結果發現左耳輕度低音頻聽力障礙，後經治療聽力恢復。
    2.由病人自訴之病史，左耳聽力障礙有可能是外力受傷造成
    ，但無法直接斷定是遭徒手掌摑造成」乙節，有卷附之上開
    亞東紀念醫院函文暨附件病歷資料佐卷可考，固足認定告訴
    人之左耳有輕度低頻之聽力障礙，然其成因並無從斷定是否
    係遭人徒手掌摑臉頰所造成，是依告訴人提出之診斷證明書
    及上開亞東紀念醫院之函覆，並無從據以證明該聽力障礙係
    如何而來與係何人所造成，是依「罪證有疑，利歸被告」之
    證據法則，本院自難僅憑告訴人片面之指訴，而遽為不利被
    告乙○○之認定。
  2.檢察官雖再以證人白崇榮、黃濟華於偵查中之證述為證，然
    觀諸證人白崇榮於偵查中證稱：我當時正在庭外等候開庭，
    乙○○跟羅雅齡（更名為丙○○）都是我以前的員工，我當
    時看到乙○○打了甲○○左臉等語（見偵查卷第38頁），及
    證人黃濟華於偵查中證稱：（問：罵甲○○的女子是否有打
    她一個耳光？）是等詞（見偵查卷第50頁），可知其二人所
    證述之情節縱認屬實，亦僅足認定被告乙○○有徒手掌摑告
    訴人左臉頰1 下，然其二人並未證述告訴人因此受有何傷害
    ，是其二人之證述亦無從遽為不利被告乙○○之認定。
五、綜上各情，告訴人指訴遭被告丙○○公然辱罵之指訴，既有
    前述與證人黃濟華所證相互齟齬矛盾之處，自難以告訴人與
    證人黃濟華不符之證述，遽為被告丙○○有罪之判斷；再者
    ，本件亦無任何事證足以證明告訴人所受之左耳輕度低頻聽
    力障礙之傷害，係由被告乙○○掌摑其左臉頰所造成。此外
    ，復查無其他積極證據足資認定被告丙○○、乙○○有何公
    訴意旨所指之公然侮辱或傷害之犯行，揆諸前揭說明，既不
    能證明被告丙○○、乙○○犯罪，自應諭知被告丙○○、乙○○無罪之判決，以昭審慎。
據上論斷，應依刑事訴訟法第301 條第1 項，判決如主文。
本案經檢察官王家春到庭執行職務。
中    華    民    國    97    年    7     月    21    日
                  刑事第十九庭  法  官  鄧雅心
以上正本證明與原本無異。
如不服本判決應於送達後10日內向本院提出上訴狀。
                                書記官  王小芬
中    華    民    國    97    年    7     月    21    日


司法院資訊處製作；財團法人民間司法改革基金會備份。
